最高法院刑事判決　　　　　　　　　 111年度台上字第3345號
上　訴　人　葉柏凱


上列上訴人因傷害致重傷案件，不服臺灣高等法院臺南分院中華
民國111年4 月29日第二審判決（110年度上訴字第1138號，起訴
案號：臺灣臺南地方檢察署109 年度偵字第4140號），提起上訴
，本院判決如下：
    主  文
上訴駁回。
    理  由
一、按刑事訴訟法第377 條規定，上訴於第三審法院，非以判決
    違背法令為理由，不得為之。是提起第三審上訴，應以原判
    決違背法令為理由，係屬法定要件。若上訴理由書狀並未依
    據卷內訴訟資料，具體指摘原判決不適用何種法則或如何適
    用不當，或所指摘原判決違法情事，顯與法律規定得為第三
    審上訴理由之違法情形，不相適合時，均應認其上訴為違背
    法律上之程式，予以駁回。
二、原判決綜合全案證據資料，本於事實審法院採證認事之職權
    ，認定上訴人葉柏凱有如其事實欄所載犯行，因而撤銷第一
    審之科刑判決，改判依想像競合犯關係，從一重論處上訴人
    共同犯傷害致重傷罪刑。原判決就採證、認事、用法及量刑
    ，已詳為敘明其所憑之證據及認定之理由。對於上訴人所辯
    各節，何以均不足以採信，亦於理由內詳加指駁。核原判決
    所為論斷說明，俱有卷內證據資料可資覆按，從形式上觀察
    ，並無足以影響其判決結果之違法情形存在。
三、行為人故意實施犯罪構成要件之行為，因此發生較犯罪原所
    預設更重之結果，而法有加重處罰之明文者，為加重結果犯
    。刑法第17條規定，因犯罪致發生一定之結果，而有加重其
    刑之規定者，如行為人不能預見其發生時，不適用之。加重
    結果犯因於故意實施基本犯罪之同時，復由於違反注意義務
    （即客觀上能預見）致衍生加重結果，而同時具有故意與過
    失犯罪之性質。又共同正犯之犯意聯絡，僅限於故意犯，其
    等就加重結果犯之過失加重結果部分，並無犯意聯絡可言。
    是就刑法第277條第2項前段所定傷害致人於死之加重結果犯
    情形，各共同正犯應否就死亡之加重結果負責，端視其本身
    就加重結果之發生「客觀上能否預見」為斷，亦即以一般人
    於事後，基於客觀第三人之立場，觀察行為人當時對於加重
    結果之發生有無預見可能而言，與行為人本身主觀上有無預
    見之情形不同。傷害致人於死罪，其傷害行為對加重結果（
    死亡）造成之危險，如在具體個案上，基於自然科學之基礎
    ，依一般生活經驗法則，其危險已達相當之程度，且與個別
    外在條件具有結合之必然性，客觀上已足以造成加重結果之
    發生，在刑法評價上有課以加重刑責之必要性。即傷害行為
    與該外在條件，以客觀立場一體觀察，對於加重結果之發生
    已具有相當性及必然性，而非偶發事故，須加以刑事處罰，
    始能落實法益之保障，則該加重結果之發生，客觀上自非無
    預見可能性，倘行為人違反此項注意義務致衍生加重結果，
    自應就發生之加重結果負責。
(一)原判決載敘：⒈被害人李綺紋證稱遭上訴人夥同其他不詳姓
    名成年男子徒手及持硬物攻擊右眼；上訴人亦供稱可能是隨
    手撿地上的木頭打被害人各等語。再稽之卷附奇美醫療財團
    法人奇美醫院（下稱奇美醫院）診斷證明書、奇美醫院函及
    所附病情摘要，被害人經奇美醫院醫師診斷鑑定受有右眼角
    鞏膜破裂、右側臉部前額撕裂傷、左眼創傷性虹彩炎之傷害
    ，雖經持續治療，右眼已無光覺，且眼球呈萎縮無功能狀態
    ，右眼已無復原之可能性，而受有毀敗右眼視能之重傷害。
    堪認被害人所受上開傷害，係上訴人及綽號「阿龍」、「小
    四」、「大胖吉」等人（下稱上訴人及「阿龍」等人）在高
    雄市茄萣區不詳民宅，以徒手及持長條狀硬質器械共同攻擊
    被害人臉部、眼睛等處所致。⒉被害人之配偶賀湘馨亦陳明
    ：被害人右眼已裝義眼，因左眼視力達0.6 以上，而無法申
    請殘障證明等情，並提出臺灣義眼研究所出具之被害人右眼
    裝設義眼之紀錄表為憑，益證被害人在裝設義眼前已喪失右
    眼視能。又被害人既已喪失右眼並裝設義眼，自無繼續治療
    右眼之必要性。辯護人所提被害人近照所見右眼外觀，係裝
    上義眼之結果，不足據為被害人右眼未受重傷之認定。從而
    ，被害人因遭上訴人及「阿龍」等人以徒手及持不明器械重
    擊右眼，導致其右眼失明之重傷結果，堪可認定。⒊依卷存
    訴訟資料，可認上訴人及「阿龍」等人共同毆打被害人時，
    應無使被害人喪失或嚴重減損視能之主觀犯意，應係出於傷
    害之犯意聯絡而為，但上訴人及「阿龍」等人均為具有正常
    識別能力之成年人，基於生活經驗，客觀上可以預見徒手及
    持長條狀硬質器械朝人體臉部及眼部重擊，極有可能造成眼
    球構造之損傷，足以導致毀敗或嚴重減損一目視能之重傷結
    果，竟因一時衝動，接續重擊被害人臉部、眼睛等處，導致
    被害人右眼眼球破裂致右眼視力喪失之重傷，自應共同對被
    害人所受之該重傷結果負加重結果犯之責。
(二)綜上，原判決已詳敘上訴人及「阿龍」等人以徒手及分持不
    明器械共同攻擊被害人，致被害人受重傷一情，客觀上有預
    見可能，且無不能避免之情事，而其等違反此項注意義務致
    生被害人重傷之加重結果，自均應負刑事責任之理由。依上
    開說明，並無不合。上訴意旨主張其對於其他共犯攻擊被害
    人致重傷之加重結果主觀上並無預見可能，不應對其他共犯
    下手實行所造成之加重結果負責，泛指原判決認定其應負本
    件傷害致重傷之刑事責任，有適用法則不當、理由矛盾及欠
    備之違法，並非合法上訴第三審之理由。
四、刑事訴訟法第379 條第10款所謂依法應於審判期日調查之證
    據，係指與待證事實具有重要關係，在客觀上顯有調查必要
    性或可能性之證據而言。故其範圍並非漫無限制，有無調查
    之必要，審理事實之法院，本有裁酌之權，若所欲證明之事
    項，綜合其他證據已可為事實之判斷者，則待證事實已臻明
    瞭，自欠缺調查之必要性，原審未依聲請為無益之調查，自
    無違法可言。
(一)原判決已依被害人及賀湘馨之證述、卷附奇美醫院診斷證明
    書、奇美醫院函及所附病情摘要，並佐以臺灣義眼研究所出
    具之被害人右眼裝設義眼之紀錄表等證據資料，認定被害人
    右眼失明，已達毀敗視能之重傷結果甚明等旨。原審認被害
    人右眼失明，已達毀敗視能之結果，因事實已臻明確，而未
    再就此部分為無益之調查，依上開說明，尚無不合。
(二)上訴意旨指摘原審就此部分未再行鑑定，有調查職責未盡之
    違法，並非上訴第三審之合法理由。
五、刑法第59條所規定之酌量減輕其刑，必其犯罪另有特殊之原
    因、環境或背景，在客觀上足以引起一般之同情，且於法律
    上別無其他應減輕或得減輕其刑之事由，認即予以宣告法定
    最低度刑猶嫌過重者，始有其適用。適用該條酌減其刑與否
    ，法院本屬有權斟酌決定。原判決載敘：上訴人於本件犯罪
    ，係本於已定之犯罪計畫，居主導支配地位，因此造成被害
    人右眼失明之重傷結果，犯罪情節非輕，手段不可取，並無
    特殊之原因，或特殊之環境，在客觀上足以引起一般同情而
    顯可憫恕之情事，亦無宣告法定最低度刑仍嫌過重之情形，
    尚無適用刑法第59條規定酌減其刑之餘地等旨。依上開說明
    ，並無不合。上訴意旨主張原判決未依上開規定酌減其刑，
    於法有違等語，並非合法之第三審上訴理由。
六、其餘上訴意旨，經核亦係就原審採證、認事之職權行使及原
    判決已說明事項，任意指摘為違法，難認已符合首揭法定之
    第三審上訴要件。
據上論結，應依刑事訴訟法第395條前段，判決如主文。
中    華    民    國   111    年    7     月    27    日
                  刑事第六庭審判長法  官  李  英  勇  
                                  法  官  洪  兆  隆  
                                  法  官  楊  智  勝  
                                  法  官  吳  冠  霆  
                                  法  官  邱  忠  義  
本件正本證明與原本無異
                                  書記官
中    華    民    國   111    年    7     月    29    日